臺灣高等法院刑事裁定
110年度毒抗字第1367號
抗  告  人
即  被  告  吳俊龍



上列抗告人即被告因違反毒品危害防制條例案件，不服臺灣桃園
地方法院110年度毒聲字第1383號，中華民國110年8月31日所為
裁定（聲請案號：臺灣桃園地方檢察署110年度毒偵字第3781號
、110年度聲觀字第1131號），提起抗告，本院裁定如下：
    主  文
抗告駁回。
    理  由
一、原裁定意旨略以：
　㈠抗告人即被告吳俊龍（下稱被告）基於施用第二級毒品甲基
    安非他命（下稱甲基安非他命）之犯意，於民國110年3月5
    日晚間10時許，在桃園市平鎮區某路旁車上，施用甲基安非
    他命1次，嗣於110年3月8日上午10時32分許，在桃園市○○區
    ○○街00巷00號（原裁定誤載為「桃園市○鎮區○○路000○0號」
    ，應予更正）前為警查獲等情，業據被告於警詢、偵查中自
    白不諱，並有臺北市政府警察局偵辦毒品案件尿液檢體委驗
    單、臺灣尖端先進生技醫藥股份有限公司濫用藥物檢驗報告
    在卷可稽，足認被告之自白確與事實相符，其施用第二級毒
    品之犯行，堪予認定。
　㈡被告前因施用毒品案件，經原審法院以94年度毒聲字第1762
    號裁定送觀察、勒戒後，認無繼續施用毒品傾向，於95年1
    月6日執行完畢釋放，並由臺灣桃園地方檢察署檢察官以94
    年度毒偵字第4831號為不起訴處分確定等情，有本院被告前
    案紀錄表在卷可考。則被告此次施用毒品犯行，距離其最近
    1次觀察、勒戒執行完畢釋放已逾3年，依109年1月15日修正
    公布、同年7月15日生效施行之毒品危害防制條例第20條第3
    項規定，參酌同法第23條第2項之文義解釋及修正理由，暨
    最高法院109年度台上大字第3826號刑事裁定所揭諸之法律
    見解，即應令入勒戒處所施以觀察、勒戒，不因期間曾另因
    施用毒品案件經法院判處罪刑而受影響。從而，檢察官之聲
    請於法有據，應予准許，爰依毒品危害防制條例第20條第3
    項、第1項、觀察勒戒處分執行條例第3條第1項等規定，裁
    定被告應送勒戒處所觀察、勒戒，其期間不得逾2月等語。
二、抗告意旨略以：被告因壓力而一時失慮施用毒品，然已長時
    間未再施用，確有脫離毒品環境及戒除毒癮之決心，現有正
    當穩定工作，生活逐漸回到正軌，倘入勒戒處所執行觀察、
    勒戒，勢必失去工作，影響家庭生活與經濟來源，年邁母親
    亦無人照顧；被告並無不適合為附命完成戒癮治療之緩起訴
    處分情形，亦有決心自我約束完成戒癮療程，原裁定僅因被
    告另涉強盜等案件經提起公訴，即准予檢察官選擇侵害人身
    自由較重之「觀察、勒戒」處遇方式，顯有重大違誤。為此
    提起抗告，請撤銷原裁定，更為適當之裁定等語。
三、犯毒品危害防制條例第10條之罪者，檢察官應聲請法院裁定
    ，令被告入勒戒處所觀察、勒戒，其期間不得逾2月；依前
    項規定為觀察、勒戒或強制戒治執行完畢釋放後，3年後再
    犯第10條之罪者，適用前2項之規定，109年1月15日修正公
    布、同年7月15日生效施行之毒品危害防制條例第20條第1項
    、第3項定有明文。觀諸該條第3項之立法理由認施用毒品者
    具「病患性犯人」之特質，是為協助施用毒品者戒除毒癮復
    歸社會，對於經監獄監禁處遇後仍再犯之施用毒品者，更應
    恢復以機構內、外之治療協助其戒除毒癮，此即此次修正毒
    品條例第20條第3項關於所謂「3年後再犯」係何所指之立法
    真諦。換言之，現行毒品危害防制條例第20條第3項所謂之
    「3年後再犯」，只要本次再犯（不論修正施行前、後）距
    最近1次觀察、勒戒或強制戒治執行完畢釋放，已逾3年者，
    即該當之，不因其間有無犯第10條之罪經起訴、判刑或執行
    而受影響（最高法院109年度台上大字第3826號裁定意旨參
    照）。
四、經查：
　㈠被告曾於上開時、地，施用甲基安他命1次之犯罪事實，業據
    被告於警詢、偵查中自白不諱（110年度毒偵字第3781號卷《
    下稱毒偵卷》第13、107、108頁）；其為警查獲後採集之尿
    液檢體，經送臺灣尖端先進生技醫藥股份有限公司以酵素免
    疫分析法初驗、氣相層析質譜儀法確認之結果，確呈安非他
    命、甲基安非他命陽性反應，有該公司110年3月23日出具之
    濫用藥物檢驗報告（尿液檢體編號：143686號）、臺北市政
    府警察局偵辦毒品案件尿液檢體委驗單在卷可憑（毒偵卷第
    49、51至53頁），足認被告之自白確與事實相符，值堪採信
    ，其於110年3月5日晚間10時許，確有施用甲基安非他命1次
    之行為，堪予認定。又被告前因施用毒品案件，經原審法院
    以94年度毒聲字第1762號裁定送觀察、勒戒後，認無繼續施
    用毒品傾向，於95年1月6日執行完畢釋放，並由臺灣桃園地
    方檢察署檢察官以94年度毒偵字第4831號為不起訴處分確定
    ，且其嗣後雖曾因施用毒品案件，經法院判處罪刑並執行完
    畢，然迄未再受觀察、勒戒或強制戒治等情，有本院被告前
    案紀錄表在卷可考。是被告本案施用毒品犯行，距其最近1
    次觀察、勒戒執行完畢釋放即95年1月6日，已逾3年，核屬
    毒品危害防制條例條例第20條第3項所規定之「3年後再犯」
    。從而，原審同此見解，依據檢察官之聲請，裁定令被告入
    勒戒處所觀察、勒戒，於法自無不合。
　㈡被告雖以前揭詞情提起抗告。惟查：毒品危害防制條例規定之觀察、勒戒處分係屬強行規定，倘有施用毒品之行為，除檢察官審酌個案情形，依毒品危害防制條例第24條第1項先依刑事訴訟法第253條之1第1項、第253條之2第1項第4款至第6款或第8款規定，為附條件之緩起訴處分時，而可排除適用外，凡經檢察官聲請，法院僅得依法裁定准駁令入勒戒處所觀察、勒戒，尚無自由斟酌以其他方式替代之權。且毒品危害防制條例第20條第1項至第3項之觀察、勒戒規定，係針對施用毒品者所設預防、矯正之保安處分，目的在斷絕施用毒品之身癮及心癮，屬強制規定，為刑罰之補充制度，兼具刑罰不可替代之教化治療作用，亦無因施用毒品者之主觀上個人或家庭因素而免予執行之理。檢察官於本案聲請書上，已載明被告因涉嫌臺灣桃園地方檢察署110年度偵字第9892號、第14351號強盜等案件，經偵查後提起公訴，考量該等案件若經判刑有罪確定，將無法在監進行戒癮治療等情，顯已具體衡量被告實際情況，則檢察官基於上揭考量，未對被告為附命完成戒癮治療之緩起訴處分，而係聲請法院裁定觀察、勒戒，核屬其職權之適法行使，蓋檢察官選擇向法院聲請裁定令被告入勒戒處所觀察、勒戒，或對被告為附命完成戒癮治療之緩起訴處分，均屬立法者賦予檢察官之職權，尚非得認係施用毒品者所享有之權利，或有依其意願選擇之餘地。換言之，縱使被告對於戒癮處遇之方式有所主張，亦僅在促請檢察官注意得否適用而已，檢察官並不受此等意見之拘束，法院亦僅得就檢察官聲請觀察、勒戒有無理由而為裁定。是以抗告意旨辯稱：原裁定准予檢察官選擇侵害人身自由較重之「觀察、勒戒」處遇方式，顯有重大違誤云云，洵非可採。
五、綜上所述，原審以被告確於前揭時、地施用第二級毒品1次
    ，且此次施用距離前次觀察、勒戒執行完畢已逾3年，因此
    依檢察官之聲請，裁定令被告入勒戒處所觀察、勒戒，核無
    不合。故本件抗告為無理由，應予駁回。
據上論斷，應依刑事訴訟法第412條，裁定如主文。
中　　華　　民　　國　　110 　年　　10　　月　　6 　　日
　　              刑事第二十一庭審判長法　官  林怡秀
                                      法  官  胡宜如
                                      法  官  劉元斐
以上正本證明與原本無異。
不得再抗告。
                                      書記官  陳靜雅
中　　華　　民　　國　　110 　年　　10　　月　　7 　　日